【裁判字號】    97,上,360
【裁判日期】    981014
【裁判案由】    給付違約金
【裁判全文】
臺灣高等法院臺中分院民事判決  97年度上字第360號
上  訴  人  台灣奕力設備資源股份有限公司
法定代理人  戊○○
訴訟代理人  洪大明律師
複  代理人  康春田律師
被  上訴人  丙○○
            丁○○
            甲○○
            乙○○
前列四人共同
訴訟代理人  龔正文律師
上列當事人間請求給付違約金事件，上訴人對於民國97年8月26
日臺灣苗栗地方法院96年度重訴字第74號第一審判決提起上訴，
本院於98年9月30日言詞辯論終結，判決如下：
    主  文
原判決關於駁回後開第二、三、四項之訴部分，及該部分假執行
之聲請，並訴訟費用之裁判廢棄。
被上訴人丙○○、甲○○應各給付上訴人新台幣伍拾萬元，及均
自民國96年11月26日起至清償日止，按週年利率百分之5計算之
利息。
被上訴人丁○○應給付上訴人新台幣伍拾萬元，及自民國96年11
月25日起至清償日止，按週年利率百分之5計算之利息。
被上訴人乙○○應給付上訴人新台幣伍拾萬元，及自民國96年11
月14日起至清償日止，按週年利率百分之5計算之利息。
其餘上訴駁回。
第一、二審訴訟費用由被上訴人各負擔8分之1，餘由上訴人負擔
。
    事實及理由
一、上訴人起訴主張：
  緣上訴人公司之營業項目包括高真空乾式幫浦（Vacuum Dry
  Pump）之買賣、翻修及維修等，具專門之技術，公司對員工需
  花費鉅資不定時予以訓練，以培養員工專業之技術及本質學能
  ，故為保障上訴人公司之權益，俾免員工於學有所成之後，轉
  任至其他與上訴人公司營業項目相同或類似之公司，致洩漏上
  訴人公司機密或對上訴人公司造成競爭狀態，乃與被上訴人簽
  訂保密暨競業禁止約定書（下稱系爭競業禁止約定書），該約
  定書第2條約定：「因受公司技術培訓且任職滿半年以上之乙
  方（即被上訴人），於任職日及離職日起一年內，不得擔任或
  經營與甲方（即上訴人）公司營業項目相同或類似之職務或事
  業（即高真空乾式幫浦的翻修與維修），亦不得擔任該等事業
  之顧問或提供相關資訊予第三人，如有違反，乙方應給付甲方
  公司懲罰性違約金新臺幣（下同）200萬元整，並應賠償甲方
  公司因此所受之一切損失，絕無異議。」。被上訴人等4人原
  為上訴人公司之員工，分別於民國96年8月17日、8月5日、8月
  10日、9月7日離職，竟均至訴外人群創精密工業股份有限公司
  （下稱群創公司）任職，從事與上訴人公司相同之工作，被上
  訴人等4人違約甚為明確。爰依系爭競業禁止約定書第2條之約
  定，請求被上訴人等4人分別給付上訴人200萬元，並自起訴狀
  繕本送達之翌日起至清償日止，按年息百分之5計算之利息，
  並陳明願供擔保請准宣告假執行。（於二審減縮請求被上訴人
  各給付100萬元本息）
二、被上訴人則略以下列各詞置辯：
  (一)被上訴人否認與上訴人訂立系爭競業禁止約定書。被上訴人
    等從未受上訴人公司所謂「鉅資不定時之訓練」，亦未見過
    上訴人起訴狀所附證二之教育訓練紀錄表，且細繹該紀錄表
    內容，其左下方製表人無法辦識，表上所載教育訓練僅2至3
    次，顯見該教育訓練紀錄表係上訴人公司臨訟自行製作；況
    被上訴人等僅就上開機器拆卸、清洗及組裝，與一般機器拆
    卸及組裝並無重大差異，純係技工性質工作，並無何機密或
    造成競爭狀態可言，上訴人上揭主張洵屬無據，尚難憑採。
  (二)被上訴人等簽訂系爭競業禁止約定書並非出於自由意願：
    (1)系爭競業禁止約定書係在上訴人公司強勢經濟地位下，於
      95年12月20日逕持其已製作完成之系爭競業禁止約定書（
      即定型化契約），向被上訴人等陳稱不簽就沒有年終獎金
      等語，強制被上訴人等簽立。
    (2)被上訴人等就所稱「不簽就沒有年終獎金」，固無法提出
      證據證實，然被上訴人等簽署系爭競業禁止約定書，實非
      出於自由意願，而係基於客觀無形之壓力，迫使被上訴人
      等4人在當時之環境下不得不簽。
  (三)上訴人公司並無依競業禁止特約保護之利益存在，即上訴人
    之固有知識、營業秘密並無確有保護之必要：
    (1)本件被上訴人等於上訴人公司任職期間，僅就上開機器拆
      卸、清洗及組裝，與一般機器拆卸及組裝並無重大差異，
      且訴外人群創公司於被上訴人等到職前即已從事如上訴人
      公司起訴狀證四所載之事業，非於渠等到職後，方從事相
      同事業，而被上訴人等離職後至群創公司工作，並未對上
      訴人公司之客戶或情報等大量篡奪，其競業之內容或態樣
      不具惡質性，競業行為亦無出現顯著違反誠信原則之情事
      。
    (2)上訴人主張被上訴人等之行為違反其離職後之競業禁止條
      款，其所謂「翻修與維修」之「專業技術」，是否指「營
      業秘密」，若是，則自需證明其符合營業秘密法對營業秘
      密之定義，亦即合於營業祕密法第2條之規定。若上訴人
      公司均無法證明，則系爭保密暨競業禁止約定書第2條之
      規定，因已喪失其規範之目的，依民法第247條之1的規定
      ，契約條款內容之約定，其情形如顯失公平者，該部分無
      效，從而該條款自不足以拘束被上訴人等。
    (3)又依財團法人工業技術研究院（下稱工研院）函文，已明
      確表示目前台灣有自行製造乾式真空幫浦之廠牌只有漢鍾
      精密、托爾真空二家，並不包括上訴人公司，上訴人營業
      項目主要是就Edawards廠牌之乾式真空幫浦之維修、翻修
      以及維修時所需零件之開發，而上訴人維修技術是否具有
      專業技術，上揭工研院函文並未做說明。另工研院函文雖
      表示乾式真空幫浦各方形式設計結構不同，一般組裝人員
      仍需經過專業訓練後方能執行維修組裝工作，惟並非必然
      可推論出此維修組裝技術具有特殊技術，且證人癸○○於
      已証實上訴人公司之Edawards廠牌之高真空乾式幫浦之翻
      修與維修，乃來自於Edawards原廠（即愛德華公司）之技
      術，並非自行研發而來，證明上訴人所具有之維修及翻修
      、組裝等技術，並非其所固有之知識或營業秘密，自無依
      競業禁止特約保護之利益存在。
    (4)另上訴人公司之簡介敘及上訴人公司團隊來自業界之資深
      專業人士，惟據證人癸○○於原法院做證時指出，所謂之
      技術團隊，其實是訴外人新加坡奕力公司從愛德華公司挖
      角跳槽後所組成，該批成員包括訴外人辛○○、溫仁木、
      羅志俊以及黃玉銘，其中黃玉銘更是教導維修技術之主要
      人士，渠等之技術均是來自愛德華公司，並非自行投注資
      金與人力所研發，且上訴人公司之技術並未得到愛德華公
      司之授權轉移。經被上訴人上網搜尋後，發現除上訴人公
      司以及訴外人群創公司外，另有訴外人百盛益企業有限公
      司等多家公司從事Edaward乾式幫浦之維修、翻修之營業
      項目，上訴人公司所謂之專門技術應無機密或造成競爭狀
      態可言。
  (四)被上訴人等在上訴人公司之職務及地位，離職後至相同或類
    似業務之企業任職，並無妨礙上訴人營業之可能，且上訴人
    與群創公司間並無具有主要競爭關係，被上訴人等任職上訴
    人公司時，丙○○為組裝組長、丁○○於上訴人公司離職證
    明書職稱欄上記載為助工、甲○○及乙○○則均為維修（工
    程）師，職務及地位均較低；渠等於上訴人公司每月基本薪
    資丙○○為30,000元、丁○○22,440元、甲○○約21,590元
    、乙○○22,600元，亦均屬微薄；又非上訴人公司之主要營
    業幹部，而係處於弱勢之勞工。縱被上訴人4人離職後至相
    同或類似業務之企業任職，應無妨害原雇主即上訴人公司營
    業之可能。執此，系爭競業禁止約定書應認拘束被上訴人轉
    業自由，乃違反公序良俗而無效。
  (五)以被上訴人等在上訴人公司之職務及地位，系爭競業禁止約
    定書限制被上訴人等就業對象、期間、區域、職業活動之範
    圍，已逾合理之範疇：此部分之限制應視有無逾越合理範圍
    ，即在社會一般觀念及商業習慣上可認為合理當範圍，不得
    嚴重限制當事人之工作權，亦不危及受限制當事人之經濟生
    存能力。經查，依系爭競業禁止約定書第2條競業禁止內容
    所示，其期間為1年，其限制固屬合理，然限制被上訴人等
    就業之區域遍及我國境內，限制職業活動之範圍為被上訴人
    等原有之工作事項，且上訴人公司形式上雖有補償，然實際
    上與無補償無異，對被上訴人等之生存造成困難，顯逾限制
    之合理範圍。
  (六)系爭競業禁止約定書所為填補被上訴人等因競業禁止所生損
    害之代償措施，絕非合理。被上訴人等4人於上訴人公司每
    月基本薪資如前所述，均屬微薄，依系爭競業禁止約定書第
    3條所示，上訴人公司僅於被上訴人等4人在離職日起1年內
    之競業禁止期間，每月補償底薪之百分之10，即每月補償被
    上訴人丙○○約3,000元、丁○○約2,244元、甲○○約2,15
    9元、乙○○約2,260元，惟此等補償金額顯屬無益而不合理
    。又系爭競業禁止約定書所約定之違約金當然過高，顯不合
    理，應予以酌減等語，資為抗辯。
  (七)答辯之聲明：上訴人之訴及其假執行之聲請均駁回，並陳明
    如受不利判決，願供擔保請准免為假執行。
三、原審經審酌兩造提出之攻擊防禦方法後，判決駁回上訴人之
    訴及假執行之聲請。上訴人不服，提起本件上訴，於本院減
    縮聲明：(一)原判決廢棄；(二)被上訴人等4人應各給付上訴人
    100萬元，並均自起訴狀繕本送達之翌日起至清償日止，按
    年息百分之5計算之利息；(三)第一、二審訴訟費用由被上訴
    人負擔（上訴人其餘敗訴部分，未據聲明不服，已告確定。
    ）。被上訴人於本院答辯聲明：(一)上訴駁回；(二)訴訟費用由
    上訴人負擔。
四、上訴人主張：其公司之營業項目包括高真空乾式幫浦之買賣
    、翻修及維修等，被上訴人丙○○等4人原均為其公司員工
    ，丙○○於92年8月4月起至96年8月17日止、丁○○於94年
    11 月9日起至96年8月5日止、甲○○於94年12月19日起至96
    年8月10日止、乙○○於93年8月24日起至96年9月7日止，在
    上訴人公司任職，均從事高真空乾式幫浦之翻修與維修工作
    ，並於95年12月20日簽立系爭保密暨競業禁止約定書，約定
    因受公司技術培訓且任職滿半年以上之人，於任職日及離職
    日起1年內，不得擔任或經營與上訴人公司營業項目相同或
    類似之職務或事業（即高真空乾式幫浦的翻修與維修），亦
    不得擔任該等事業之顧問或提供相關資訊予第三人，如有違
    反應給付公司懲罰性違約金200萬元，並應賠償公司因此所
    受之一切損失，而被上訴人等4人自上訴人公司離職後，丙
    ○○於96年8月16日、丁○○於96年8月6日、甲○○於96年8
    月14日、乙○○於96年9月11日進入與上訴人公司同營業性
    質之群創公司任職等情，業據其提出系爭競業禁止約定書、
    台灣奕力設備資源股份有限公司簡介、群創公司簡介均影本
    各一件為證，且為被上訴人所不爭，堪信為真實。
五、本件兩造爭點在於：(一)系爭競業禁止約定書之約定是否有效
    成立？即系爭競業禁止約定是否有民法第247條之1顯失公平
    而無效情形？(二)系爭競業禁止約定書所約定之違約金是否過
    高？
  (一)系爭保密暨競業禁止約定書之約定是否有效成立？
    被上訴人等雖辯稱其等於簽訂上開保密暨競業禁止約定書時
    ，並非出於自由意志，當時在上訴人公司以強勢經濟地位下
    ，於95年12月20日逕持定型化契約，向被上訴人等陳稱不簽
    就沒有年終獎金，強制被上訴人等人簽立云云。惟按按當事
    人主張有利於己之事實者，就其事實有舉證責任，民事訴訟
    法第277條前段定有明文。本件被上訴人並未舉證以實其說
    ，既為上訴人所否認，且證人壬○○於原審到庭證稱簽立時
    員工均無意見，並有給時間審閱，是員工所願意簽的等語（
    見原審卷第170至172頁），被上訴人亦自承無法提出證據證
    明之，自難謂被上訴人係受壓迫而不自主簽立，是渠等所辯
    自不足採信。
  (二)雖被上訴人抗辯稱渠等於上訴人公司任職期間，僅從事上開
    機器拆卸、清洗及組裝等工作，與一般機器拆卸及組裝並無
    重大差異，其所謂翻修與維修並非專業技術，不符營業秘密
    之定義，亦即不合於營業祕密法第2條之規定；上訴人未具
    競業禁止保護之利益，且該系爭競業禁止約定書拘束被上訴
    人轉業自由，乃違反公序良俗而無效云云。
  (三)按簽訂競業禁止約定，除需著眼於雇主有無實質被保護之利
    益存在外，如其所主張應受保護之法律上利益係營業秘密時
    ，此營業秘密並需符合營業秘密法對營業秘密之定義，如雇
    主耗費相當心血或金錢所研發而得優勢技術或創造之營業利
    益。本件上訴人主張其所營高真空乾式幫浦之翻修及維修等
    ，具專門之技術，公司對員工需花費鉅資不定時予以訓練，
    以培養員工專業之技術及本質學能。而有關高真空幫浦之維
    修、組裝，於半導體產業具有高度之技術性，上訴人公司先
    後投入鉅額資金與人力自行研發，始突破技術以及零件開發
    ，且真空幫浦係極精密之儀器設備，於實際操作上，上訴人
    公司人員均需不定時開會研究、改善，俾提升品質，被上訴
    人等4人於任職期間，當獲知甚多之特殊技術，上訴人有依
    競業禁止特約保護之利益存在等情，業據證人辛○○到庭證
    述屬實，辛○○證稱：「（問：真空幫浦的維修、組裝有何
    特殊的專業技術？）真空幫浦用於半導體業為多，其專業技
    術是間隙調整。」「（問：上訴人公司維修的技術是如何而
    來，是自行研發或是來自愛德華公司？）部分技術從原廠愛
    德華公司過來，上訴人公司自己有研發創新改良。」「（問
    ：群創公司有無維修真空幫浦的能力？）就我知道我同事離
    職之前沒有。」（問：是被上訴人丙○○等4人之後就有了
    ？）這些同事離職之前沒有，離職之後就有。」「（問：上
    訴人公司有無設置研發部門？）有。」等語（見本院卷第75
    頁背面倒數第4列以下）。核與證人即群創公司原負責人庚
    ○○於本院審理時到庭結證稱：「（問：真空幫浦的維修是
    專業技術？）真空幫浦的維修是技術性的工作，要修會某一
    產品有正統方法與非正統方法，最快的作法是直接技術移轉
    ，正統方法即是從頭到尾技術移轉，非正統方法是土法煉鋼
    代價會很大。」「（問：該維修能力是被上訴人等人加入群
    創公司而來，或是另外愛德華公司有技術移轉給該公司？）
    據我在業界所知，是從上訴人公司挖角過去群創公司的。」
    「（問：真空幫浦的維修是技術性的工作，裝修、拆解？）
    裝修、拆解也是技術性的工作。」「（問：請證人對高真空
    幫浦的維修、組裝須何專業性？）可以，但是要準備一下時
    間，很多，第一螺絲要上幾磅，扭力要上多大、第二內部材
    料如何安置、安放其本身是否有披覆層的設計，披覆層要鍍
    多厚，我的材料膨脹係數是多少，材料與材料間適合的真空
    度，所須具備的間隙值須要多少，間隙值是如何量測等等還
    有很多。我剛有說過可以用土方法來做，但要付出很多的時
    間及代價。」等語（見本院卷第74頁背面第9列以下）。又
    真空幫浦之維修組裝是否屬專門技術，原審亦函詢工研院，
    覆稱：該院曾投入乾式真空幫浦之研發，並將相關成果技術
    移轉他公司情形，就一般組裝人員仍需經過專業訓練後方能
    執行維修組裝工作等語，此有工研究97年4月11日工研轉字
    第0970004137號函一件附卷可稽（見原審卷第161頁），該
    函明示：「臺灣有自行製造之廠牌如漢鍾精密、托爾真空
    ；目前台灣採用爪式設計原理之廠牌有Edawards、Leybol
    d；Edawards生產之零組件擁有專利，但一般加工廠即可
    加工，零件加工不是問題；工研院曾投入乾式真空幫浦之
    研發，並將相關成果技術移轉東元、漢鍾精密和托爾真空公
    司；乾式真空幫浦各方形式設計結構不同，一般組裝人員
    仍需經過專業訓練後方能執行維修組裝工作。」，觀諸上揭
    函文內容，已認一般組裝人員，需經過專業訓練方能執行維
    修組裝工作，應屬一專門技術無訛。而愛德華公司未曾授權
    上訴人公司就乾式真空幫浦機器之翻修及維修授權提供服務
    ，此亦有該公司98年5月5日98人字第05001號函附卷可稽（
    見本院卷第102頁），上訴人自行研發具有維修組裝空幫浦
    機器之專業技術，顯為上訴人所欲保護之利益，則上訴人因
    有競業禁止特約保護之利益存在，始與被上訴人簽立系爭競
    業禁止約定書，以保護其固有知識和營業祕密，被上訴人亦
    同意遵守，自不得擅行違約。
  (四)雖證人即上訴人公司生產部門經理癸○○於原審證稱上訴人
    公司有關愛德華乾式真空幫浦之翻修與維修技術，係由比較
    資深之組裝員教的，並非自行研發成功，而係訴外人溫仁木
    、己○○、羅志俊、辛○○等4人離開愛德華公司帶至上訴
    人公司，上訴人公司並未就愛德華公司之組裝技術投入研發
    ，上訴人公司現與愛德華公司並無真空幫浦維修、翻修及組
    裝技術之授權或契約關係等語，惟兩造簽訂系爭競業禁止約
    定書主要之目的包括：1.避免其他競爭事業單位惡意挖角或
    勞工惡意跳槽。2.避免優勢技術或營業秘密外洩。3.避免勞
    工利用其在職期間所獲知之技術或營業秘密自行營業，削弱
    雇主之競爭力。本件上訴人就真空幫浦之組裝、維修既屬一
    專門之技術，為避免被惡意挖角及勞工惡意跳槽，並維護商
    業秩序，及防止該優勢技術外洩，與被上訴人訂約，被上訴
    人既表同意接受，約定被上訴人於學會前開專門技術後不任
    意跳槽至營業項目相同之他公司，惟被上訴人違反競業禁止
    約定，自有可歸責事由。前揭乾式真空幫浦之維修為一專門
    技術亦為明確，是前開專門技術縱非全然由上訴人研發而來
    ，亦不影響本件上訴人本於系爭競業禁止約定書對於違反約
    定之被上訴人而為請求。
  (五)系爭競業禁止約定是否有民法第247條之1顯失公平而無效之
    情形？
    查上訴人公司有依競業禁止特約保護之利益存在，而被上訴
    人等4人在上訴人公司之職務及地位，離職後至相同或類似
    業務之群創公司任職，並擔任同上訴人公司就真空幫浦維修
    、翻修及組裝技術工作，顯有妨害上訴人營業之競爭力。而
    群創公司營業項目包括專業真空幫浦設備之維修，其目錄二
    、目前營業項目將EDWARDS機器維修列為首要營業項目，其
    目錄三、96年EDWARDS送修量達720台，復有群創公司簡介影
    本在卷可證（見原審卷第31至42頁、第288至312頁），並為
    被上訴人所不爭，參酌證人即群創公司原負責人庚○○於本
    院證述群創公司本不具真空幫浦設備之維修，現已有此能力
    等語（見本院卷第74頁背面第15列以下），顯與上訴人具有
    主要競爭關係。再觀之兩造所訂之系爭競業禁止約定書第2
    條競業禁止內容所示，其期間僅為1年，並非很長，其限制
    當為合理。雖未明定限制之地域，但於「合理限度內」，即
    在「相當地域內」限制其競業，與憲法保障人民工作權之精
    神並不違背，亦未違反其他強制規定，且與公共秩序無關，
    其約定應屬有效。本件被上訴人等4人離職後，旋至新竹之
    群創公司任職，上訴人公司與群創公司客戶群同屬竹、苗地
    區之科技業，應認此地區屬相當之地域內，且該約定書有經
    被上訴人之審閱後同意，該約定應屬有效。另上訴人公司為
    避免在職員工離職後，至競爭對手公司任職，損害上訴人公
    司及其他在職員之利益，故與員工約定，於員工離職後仍給
    與薪資百分之10 之補償，期間為1年，上訴人公司亦確於96
    年9月20日分別就被上訴人丙○○、丁○○、甲○○等3人離
    職當月之底薪提撥百分之10作為補償金，而被上訴人乙○○
    因離職日為96 年9月7日，故其補償金理應於96年10月薪資
    結算日一併結算，惟上訴人公司於96年9月26日得知被上訴
    人等4人違反系爭競業禁止約定書之規定至群創公司任職後
    ，即認為未再支付補償金之必要，故於96年10月起停止支付
    被上訴人等4人補償金，尚無不妥。
  (六)按依照當事人一方預定用於同類契約之條款而訂定之契約，
    為加重他方當事人責任之約定，按其情形顯失公平者，該部
    分約定無效，固為民法247條之1第2款所明定。惟88年4月21
    日民法債編增訂該條規定之立法理由，乃鑑於我國國情及工
    商發展之現況，經濟上強者所預定之契約條款，他方每無磋
    商變更之餘地，為使社會大眾普遍知法、守法，防止契約自
    由之濫用及維護交易之公平，而列舉4款有關他方當事人利
    害之約定，而為原則上之規定，明定「附合契約」之意義，
    及各款約定按其情形顯失公平時，其約定為無效。是該條第
    二款所謂「加重他方當事人之責任」，應係指一方預定之契
    約條款，為他方所不及知或無磋商變更之餘地而言，而所稱
    「按其情形顯失公平者」，則係指依契約本質所生之主要權
    利義務，或按法律規定加以綜合判斷有顯失公平之情形而言
    （最高法院91年度台上字第2336號、94年度台上字第2340號
    裁判要旨參照）。本件被上訴人擔任真空幫浦之組裝、維修
    既屬一專門之技術，被上訴人亦自願學得該技術後不任意跳
    槽至營業項目相同之他公司，惟被上訴人違反競業禁止約定
    ，自有可歸責事由。本件亦符競業禁止之有效要件，包括：
    企業或雇主有依競業禁止特約保護之利益存在；勞工或
    員工在原雇主或公司之職務及地位，有特別技能、技術，離
    職後至相同或類似業務之企業任職，有妨害原雇主營業競爭
    之可能，亦無因限制勞工轉業自由，而違反公序良俗而無效
    情事；限制勞工就業之對象、期間、區域、職業活動之範
    圍，尚屬合理之範疇；本件有填補勞工因競業禁止之損害
    之代償措施等情形，是被上訴人主張關於系爭競業禁止約定
    書第2條之約定，違反民法第247條之1第2款之規定而無效云
    云，即無可採。
六、惟按約定之違約金過高者，依民第252條規定，法院得減至
    相當之數額，而酌減之標準，則應依一般客觀事實，社會經
    濟狀況及如債務人如期依約履行，債權人所得享受之一切利
    益為衡量標準。查系爭競業禁止條款，上訴人課以被上訴人
    任職日及離職後一年內，不得擔任或經營與上訴人公司營業
    項目相同或類似之職務或事業，亦不得擔任該等事業之顧問
    或提供相關資訊予第三人，如有違反，應給付上訴人公司懲
    罰性違約金200萬元，而上訴人與被上訴人簽訂競業禁止條
    款時，雖有補償彼等因競業禁止損失之措施，每月補償底薪
    之百分之10，即每月補償被上訴人丙○○約3,000元、丁○
    ○約2,244元、甲○○約2,159元、乙○○約2,260元，惟此
    等補償金額顯屬無益而不合理。相較於系爭約定書約定之懲
    罰性違約金200萬元而言，該違約金約定之數額顯然過高，
    應予酌減。爰審酌上情，認本件違約金均應予酌減為50萬元
    ，始為公允。則上訴人請求被上訴人各給付違約金50萬元，
    及自起訴狀繕本送達翌日起之法定遲延利息，於法有據。
七、綜上所述，上訴人主張被上訴人違反系爭競業禁止約定，為
    可採；被上訴人抗辯系爭競業禁止約定未有效成立，上訴人
    無競業禁止保護之利益，為無可取。從而，上訴人依系爭保
    密暨競業禁止約定書，請求被上訴人各給付違約金50萬元，
    及自起訴狀繕本送達翌日，即被上訴人丙○○、甲○○自96
    年11月26日起，被上訴人丁○○自96年11月25日起，被上訴
    人乙○○自96年11月14日起，均至清償日止按年息百分之5
    計算之利息，為有理由，應予准許。逾此部分之請求，則無
    理由，應予駁回。原審就上開應准許部分為上訴人敗訴之判
    決，尚有未洽。上訴意旨指摘原判決不當，求予廢棄改判，
    為有理由。爰由本院予以廢棄改判，如主文第2、3、4項所
    示。至於上訴人之請求不應准許部分，原判決為上訴人敗訴
    之判決，並駁回其假執行之聲請，經核於法並無不合，上訴
    意旨求予廢棄改判，為無理由，應駁回其上訴。
八、本件事證已臻明確，兩造其餘主張、陳述與舉證，經審酌與
    本院前開判斷不生影響，爰不再予逐一論述，附此敘明。
九、據上論結，本件上訴為一部有理由，一部無理由，依民事訴
    訟法第450條、第449條第1項、第79條，判決如主文。
中    華    民    國    98    年    10    月    14    日
                民事第五庭    審判長法  官  林陳松
                                    法  官  鄭金龍
                                    法  官  王重吉
以上正本係照原本作成。
如對本判決上訴，須於收受判決送達後20日內向本院提出上訴書
狀，其未表明上訴理由者，應於提出上訴後20日內向本院提出上
訴理由書（須按他造人數附具繕本）。
上訴時應提出委任律師為訴訟代理人之委任狀。具有民事訴訟法
第466條之1第1項但書或第2項之情形為訴訟代理人者，另應附具
律師及格證書及釋明委任人與受任人有該條項所定關係之釋明文
書影本。
                                    書記官  林玉惠
中    華    民    國    98    年    10    月    15    日
                                                      Ｖ


司法院資訊處製作；財團法人民間司法改革基金會備份。
